【裁判字號】    89,訴,2745
【裁判日期】    891230
【裁判案由】    強盜
【裁判全文】
台灣台中地方法院刑事判決                        八十九年度訴字第二七四五號
    公  訴  人  臺灣臺中地方法院檢察署檢察官
    被      告  甲○○
    選任辯護人  李振祥
右列被告因強盜案件，經檢察官提起公訴（八十九年度偵字第一七一五０號），本院
判決如左：
    主    文
甲○○意圖為自己不法所有，以強暴致使不能抗拒而取他人之物，未遂，處有期徒刑
年陸月。
扣案之射擊BB彈玩具手槍壹枝、BB槍彈壹包、手套壹雙、口罩壹付、全罩式安全帽壹
頂，均沒收。
    事    實
一、甲○○因積欠友人新台幣（下同）二、三十萬元，無力償還，竟思搶劫銀行得款
    償還，而基於意圖為自己不法所有之犯意，於民國（下同）八十九年十月二十一
    日上午十時四十三分許，頭戴全罩式安全帽，口戴口罩，手戴手套，持射擊BB彈
    玩具手槍一枝、BB彈、手提袋（內有水果刀一把、瓶裝汽油二瓶），至位於台中
    市○○路○段七０一號之中興銀行，進入該銀行後，持槍對準駐在中興銀行之保
    全人員乙○○，致使乙○○因畏懼而退後，嗣於經過乙○○所在位置附近，並朝
    乙○○身旁射擊一槍，而以強暴方式，致使乙○○因畏懼而蹲下，甲○○隨即持
    手提袋欲翻越銀行櫃行搶時，因櫃臺高度較高、行員喊叫及並行員按下警報器
    ，致甲○○因緊張過度而無法翻越櫃，嗣甲○○見無法得逞，遂持前開槍枝對
    準乙○○，且再朝乙○○旁射擊一槍後，迅即逃出該銀行，而乙○○及該銀行襄
    理丙○○隨即追出，與據報前來之員警，在該銀行旁停車場將甲○○逮捕，致未
    得逞，並扣得射擊BB彈玩具手槍一枝、BB槍彈一包、手套一雙、水果刀一把、全
    罩式安全帽一頂、口罩一付、汽油兩瓶等物。
二、案經台中市警察局第五分局移送台灣台中地方法院檢察署檢察官偵查起訴。
    理    由
一、右揭事實，業據被告甲○○於警、偵訊及本院審理時，坦承不諱，核與中興銀行
    襄理丙○○、保全人員乙○○於警訊及本院中指述情節相符，而被告頭戴全罩式
    安全帽，口戴口罩，手戴手套，持射擊BB彈玩具手槍一枝、手提袋，進入中興銀
    行行搶過程，亦經本院勘驗監控錄影帶並製有勘驗筆錄附卷可查。此外，且有照
    片一幀附卷可稽，並有射擊BB彈玩具手槍一枝、BB彈一包、手套一雙、水果刀一
    把、全罩式安全帽一頂、口罩一付、汽油兩瓶等物扣案足資佐證。至於被告雖辯
    稱：被告所持者係玩具手槍，保全人員乙○○當過軍人，應不致於使乙○○達不
    能抗拒之程度，況且被告亦未對中興銀行人員施以強暴脅迫之行為云云。惟查，
    按強盜罪之強暴、脅迫，以所施用威嚇之程度，客觀上足以壓抑被害人之意思，
    至使不能抗拒為已足。至施用之威嚇手段，客觀上是否足以壓抑被害人之意思自
    由，應依一般人在同一情況下，其意思自由是否因此受壓制為斷，不以被害人之
    主觀意思為準（最高法院八十七年度台上字第三七０五號、八十七年度台上字第
    三０六四號裁判參照），而本件被告雖係持用射擊BB彈玩具手槍欲圖搶劫，然被
    告在進入銀行後，在悴不及防之情況，即持上開玩具手槍對準保全人員，且進而
    射擊二發，致使該保全人員退後、蹲下，在客觀上已足以壓抑被害人之意思，至
    使不能抗拒，尚難以該保全人員係當過軍人或事後發覺所射擊之子彈係BB彈，即
    認定被告之行為，尚不足以致使他人不能抗拒，而資為對被告有利之認定；且保
    全人員即係派駐在銀行內擔任保全工作，即屬於銀行之一份子，不能因被告僅對
    保全人員施強暴行為，而未對銀行行員有施強暴、脅迫之行為，即資為對被告有
    利之認定。是以，被告此之所辯，無非係圖卸責之詞，不足採信。事證明確，被
    告右揭犯行，洵堪認定。
二、核被告所為，係犯懲治盜匪條例第五條第二項、第一項第一款之盜匪未遂罪。被
    告之行為僅止於未遂，爰依同法第二十六條前段之規定，減輕其刑。爰審酌被告
    因積欠友人二、三十萬元，不思尋正當途徑賺錢還款，竟起意強取他人財物，危
    害社會秩序非輕，本不宜輕縱，惟念其犯後坦承犯行，態度良好，極具悔意，未
    強得任何財物，所生危害尚非重大等一切情狀，量處如主文所示之刑，以資懲儆
    。至於扣案之射擊BB彈玩具手槍一枝、BB槍彈一包、手套一雙、口罩一付、全罩
    式安全帽一頂，係被告所有供犯罪用之物，業據被告供明在卷，爰依刑法第三十
    八條第一項第二款之規定，予以宣告沒收；至於扣案水果刀一把、汽油兩瓶，雖
    係被告所有，然被告於警、偵訊及本院審理時均供承，水果刀一把、汽油兩瓶，
    係如果強盜失敗要自殺用的，是以尚難認定係被告供犯罪用之物，不予沒收，附
    予敘明。
據上論斷，應依刑事訴訟法第二百九十九條第一項前段，懲治盜匪條例第五條第二項
、第一項第一款、第八條，刑法第二十六條前段、第三十八條第一項第二款，判決如
主文。
中      華      民      國    八十九    年     十二     月     三十     日
                                  台灣台中地方法院刑事第四庭
                                      法  官  顏    世    傑
右正本證明與原本無異
如不服本判決應於送達後十日內向本院提出上訴狀（應附繕本）。
                                      書記官
中      華      民      國    九十      年       一     月       二     日
附錄本案論罪科刑法條全文：
懲治盜匪條例第五條：
有左列行為之一者，處無期徒刑或七年以上有期徒刑：
一、意圖為自己或第三人不法所有，以強暴、脅迫、藥劑、催眠術或他法，致使不能
    抗拒，而取他人之物或使其交付者。
二、發掘墳墓而盜取殮物者。
三、藏匿或包庇盜匪者。
前項第一款之未遂犯罰之。
預備犯第一項第一款之罪者，處一年以下有期徒刑。


司法院資訊處製作；財團法人民間司法改革基金會備份。
